臺灣高等法院民事判決　　　　　　　93年度重訴更(一)字第14號
　原　　　告　辛○○
　　　　　　　丁○○(兼張金壽.
　　　　　　　戊○○(同上)住.
　　　　　　　己○○(同上)住.
　　　　　　　庚○○
　　　　　　　丙○○
　　　　　　　甲○○
　共　　　同
　訴訟代理人　吳宏山律師
　複代理人　　蔡坤鐘律師
　被　　　告　隆育企業有限公司
兼法定代理人　乙○○
　共　　　同
　訴訟代理人　邱松根律師
　被　　　告　佑誠木業股份有限公司
兼法定代理人　壬○○
　被　　　告　蔡柴仁 (即大億木材行)
　共　　　同
　訴訟代理人　邱朝象律師
上列當事人間，因請求損害賠償事件，經最高法院第一次發回更
審，本院於93年12月28日言詞辯論終結，判決如下：
    主      文
原告之訴及其假執行之聲請均駁回。
第二審及發回前第三審訴訟費用由上訴人負擔。
    事實及理由
一、原告等起訴主張：被告乙○○、壬○○分別為被告隆育企業
    有限公司 (以下稱隆育公司)、 佑誠木業股份有限公司 (以
    下稱佑誠公司)之 負責人、被告蔡柴仁經營大億木材行，均
    係從事業務之人，對於坐落宜蘭縣羅東鎮○○○路四五號木
    造廠房及與坐落同鎮○○路二十八巷七號、七號之一相連之
    倉庫，為堆置木材及加工餘料等危險可燃性物資之危險工作
    場所，應注意依消防法令配置、並維持有效之消防器材，防
    止火災發生，維護公共安全，能注意竟疏於注意配置；八十
    一年八月十六日下午一時四十五分許，前揭倉庫因人為明火
    起火引燃後，無人在場，又無消防器材可施滅火，延燒緊臨
    同路五○巷四號為原告丁○○、己○○所共有、現供人居住
    、使用之房屋，致原告辛○○、丁○○、戊○○、己○○、
    丙○○等五人之母、即原告辛○○、丁○○、戊○○、己○
    ○、原告庚○○等五人之被繼承人張金壽之妻張林玉霞、及
    原告甲○○灼傷，張林玉霞因二度灼傷，送醫後不治死亡；
    原告等七人及被繼承人張金壽因而受有損害；為此，基於侵
    權行為損害賠償請求權之法律關係、及民法第二十八條之規
    定，求為命 (一)被 告隆育公司、乙○○應依附表所示金額
    ，連帶給付原告等，並自八十二年十月十九日起至清償日止
    ，按週年利率百分之五計算之利息。 (二)被 告佑誠公司、
    壬○○應依附表所示金額，連帶給付原告等，並自八十二年
    十月十九日起至清償日止，按週年利率百分之五計算之利息
    。 (三)被 告乙○○、壬○○、蔡柴仁應依附表所示金額，
    連帶給付原告等，並自八十二年十月十九日起至清償日止，
    按週年利率百分之五計算之利息之判決 (逾越上開范圍之請
    求，本院前審為其敗訴判決，未據上訴第三審法院，業已確
    定。)
二、被告隆育公司、乙○○則以：原告等之損害，係因坐落宜蘭
    縣羅東鎮○○○路四五號木造廠房及與坐落同鎮○○路二十
    八巷七號、七號之一相連之倉庫，因人為明火起火引燃，延
    燒至原告丁○○、己○○所共有之前揭房屋所致；惟查被告
    等已將廠房及相連之倉庫，全部轉出租予共同被告壬○○所
    經營之共同被告佑誠公司、及共同被告蔡柴仁經營大億木材
    行，並已交付管理、使用，廠房、倉庫之安全自應由承租人
    負責防護，本件火災之發生致原告等受有損害，被告並無所
    謂侵權之行為，原告等向被告等求償，自屬無據等語，資為
    抗辯。
三、被告佑誠公司、壬○○、蔡柴仁等則以：原告等之損害，係
    因坐落宜蘭縣羅東鎮○○○路四五號木造廠房及與坐落同鎮
    ○○路二十八巷七號、七號之一相連之倉庫，因人為明火起
    火引燃，延燒至原告丁○○、己○○所共有之前揭房屋所致
    ；惟查被告等向共同被告隆育公司承租前揭廠房、鋸木機械
    區隔，而人為明火起火之倉庫房地，為訴外人陳俊仁單獨所
    有，共同被告乙○○、及前揭廠房所有人即訴外人陳永順 (
    原始出租人)無 將屬於他人所有倉庫出租之權能，被告等自
    無管理、使用之權源，即無為安全防護之義務；本件火災之
    發生致原告等受有損害，被告並無所謂侵權之行為，原告等
    向被告等求償，自屬無據等語，資為抗辯。
四、原告等主張被告乙○○、壬○○分別為被告隆育公司、佑誠
    公司之負責人、被告蔡柴仁經營大億木材行，均係從事業務
    之人，被告壬○○以被告佑誠公司、蔡柴仁以大億木材行分
    別於坐落宜蘭縣羅東鎮○○○路四五號木造廠房經營木材加
    工；八十一年八月十六日下午一時四十五分許，前揭木造廠
    房所相連坐落同鎮○○路二十八巷七號、七號之一之倉庫，
    因人為明火起火引燃後，無人在場，延燒緊臨同巷四號原告
    丁○○、己○○所共有、現供人居住、使用之房屋，致原告
    辛○○、丁○○、戊○○、己○○、丙○○等五人之母、即
    原告辛○○、丁○○、戊○○、己○○、庚○○等五人之被
    繼承人張金壽之妻張林玉霞、及原告甲○○灼傷，張林玉霞
    因二度灼傷，送醫後不治死亡；原告等七人及被繼承人張金
    壽因而受有損害等事實，為被告等所不爭執，且有
    、戶口名簿、長庚紀念醫院醫療費用收據、羅東博愛醫院收
    據 (本院重附民卷第十一頁至第二七頁)、 建築改良物所有
    權狀、估價單、受損財物明細表、收據 (同上卷第三七頁至
    第四五頁)、 公司變更登記事項卡 (本院重訴卷二第一一八
    頁至第一二七頁)、 營利事業登記抄本 (同上卷第一二七之
    四頁)、 羅東博愛醫院乙種診斷證明書、相驗屍體證明書、
    診斷證明書 (本院重訴卷三第七六、第七七頁)、 現場勘查
    紀錄 (同上卷第八四頁至第九二頁)等 為憑；原告等主張之
    上開事實，應堪信為真實。
五、按：當事人主張有利於己之事實，就其事實有舉證之責任，
    民事訴訟法第二百七十七條前段定有明文。又：民事訴訟如
    係由原告主張權利者，應先由原告負舉證之責，若原告先不
    能舉證，以證實自己之主張為真實，則被告就其抗辯事實即
    令不能舉證，或其所證據尚有疵累，亦應駁回原告之請求，
    最高法院十七年度上字第九一七號著有判例，可資參照。本
    件原告等主張被告等應負侵權行為損害賠償責任，無非以被
    告等於坐落宜蘭縣羅東鎮○○○路四五號木造廠房經營木材
    加工，為堆置木材及加工餘料等危險可燃性物資之危險工作
    場所，應注意依消防法令配置、並維持有效之消防器材，防
    止火災發生，維護公共安全，能注意竟疏於注意配置；八十
    一年八月十六日下午一時四十五分許，與前揭木造廠房相連
    之倉庫，起火引燃後，無人在場，又無消防器材可施滅火，
    延燒緊臨同路五○巷四號為原告丁○○、己○○所共有、現
    供人居住、使用之房屋所致，被告等應負侵權行為之過失責
    任為其論據；依首揭法條規定、最高法院判例意旨，自應由
    原告等對於有利於己之事實，即被告等應負侵權行為之過失
    責任之事實，負舉證之責任。經查：
(一)被告隆育公司負責人即被告乙○○於七十二年三月一日以吉
    野木材行林吉野之名義，向信元木業工廠陳永順承租宜蘭縣
    羅東鎮○○○路四五號工廠木造一棟及內部設備全部，八十
    一年二月一日以乙○○名義，將宜蘭縣羅東鎮○○○路四五
    號木造廠房及鋸木機械設備全部使用權利，轉租予被告壬○
    ○、蔡柴仁，其租賃期限至八十二年二月二十八日等事實，
    為兩造所不爭執，且有租賃契約書、工廠租賃契約書影本二
    件在卷 (本院重訴一卷第三五頁至第四○頁)為 憑。臺灣宜
    蘭地方法院於本件刑事案件審理時，證人蔡東發對於法官問
    ：「後面部分三人有在用？」時，供證：「後面都只放原木
    ，平常未用。」，原告丁○○、己○○、丙○○即供稱：「
    後面倉庫部分是他們三名都在用的裏面都有木屑、木材放置
    。．．．」，法官又問：「倉庫有無在用？」時，雖供證：
    「未使用．．．」但又同時供證：「．．．只是當倉庫」等
    之證言 (本院重訴三卷第九九頁)， 此之所謂後面，應指倉
    庫而言，且係堆置原木之用；徵諸被告佑誠公司、蔡柴仁係
    以經營木材加工為業務，而木材加工業務除有鋸木機械設備
    外，堆置木材之倉庫設備，為經營木材加工之必要設備，再
    參酌前述蔡東發之證言，被告乙○○所承租之工廠木造一棟
    及內部設備全部，與其轉租予被告壬○○、蔡柴仁之木造廠
    房及鋸木機械設備全部使用權利，自應包括前揭與廠房相連
    之倉庫在內，合先敘明。
(二)被告乙○○承租前揭廠房與相連之倉庫，確曾將滅火器設置
    於廠房及機房，計有乾粉滅火器十一支、泡沫滅火器六支，
    八十年八月間換藥，其藥期可持續一年半個月之久，八十一
    年二月一日轉租予被告壬○○、蔡柴仁，未及換藥即發生本
    件火災等事實，有證人林志隆、張永祥及其妻何麗珍於本件
    刑事案件審理時，供證在卷，有本院八十九年度重上更 (四
    )字 第六三號刑事判決影本足憑 (本院重訴二卷第一八八頁
    背面)足 資參照。且證人林豐盛、張慶和於臺灣宜蘭地方法
    院為本件刑事案件審理時，林豐盛到庭結證火災現場有裝設
    滅火器，發生火災時有人拿滅火器幫忙滅火；張慶和證稱工
    廠有滅火器，其有至倉庫拿滅火器幫忙滅火等在語 (同前刑
    事判決，本院重訴二卷第一八九頁)足 稽；由上事證，被告
    壬○○、蔡柴仁所承租前揭廠房、及相連之倉庫，堪認已有
    為消防之安全設備，原告等主張被告等未為安全防護措施，
    應負侵權行為之過失責任，尚非足取。
(三)被告乙○○承租、再轉租予被告壬○○、蔡柴仁之前揭廠房
    與相連之倉庫，於八十一年八月十六日下午一時四十五分許
    發生火警，宜蘭縣警察局消防隊羅東分隊八十一年八月十九
    日所為災後現場勘查，依燃燒後之狀況，研判本件起火原因
    為「人為明火引燃」最為可能，有現場勘查紀錄在卷 (本院
    重訴三卷第八四頁至第九十二頁)足 憑；而所謂「人為明火
    」，係指排除因電線短路、電擊及自然發火之可能而言，亦
    有八十二年十月十九日宜蘭縣警察局八二警消字第二五五六
    八號函在卷 (同上卷第一二○頁)足 稽。
(四)綜合上開事證，無一足資證明被告乙○○、壬○○、蔡柴仁
    有侵權行為之過失責任；原告等以被告壬○○、蔡柴仁向被
    告乙○○承租前揭廠房相連之倉庫，因「人為明火」引燃延
    燒至原告丁○○、己○○所共有、現供人居住、使用之房屋
    ，致原告等受有損害，而請求被告等應負侵權行為之損害賠
    償責任，尚難認已盡舉證責任。
六、從而，原告等依侵權行為損害賠償請求權、及民法第二十八
    條規定，請求被告乙○○、隆育公司及被告壬○○、佑誠公
    司、蔡柴仁分別連帶給付原告等如附表所示之金額本息，於
    法尚難謂有據，不應准許；所為假執行之聲請，亦失所附麗
    ，應併予駁回。
七、本件事證已臻明確，兩造其他攻擊、防禦方法，及提出未援
    用之證據，經斟酌後認不影響判決基礎，無逐一論述必要，
    併此敘明。
據上論結，本件原告之訴為無理由，爰判決如主文。
中　　華　　民　　國　　94　　年　　1 　　月　　4 　　日
                  民事第五庭審判長法  官  林丁寶
                                  法  官  林恩山
                                  法  官  陳博享
正本係照原本作成。
如不服本判決，應於收受送達後20日內向本院提出上訴書狀，其
未表明上訴理由者，應於提出上訴後20日內向本院補提理由書狀
（均須按他造當事人之人數附繕本）上訴時應提出委任律師或具
有律師資格之人之委任狀；委任有律師資格者，另應附具律師資
格證書及釋明委任人與受任人有民事訴訟法第466 條之1 第1 項
但書或第2項（詳附註）所定關係之釋明文書影本。
中　　華　　民　　國　　94　　年　　1 　　月　　5 　　日
　　　　　　　　　　　　　　　　　書記官  鄭靜如
附註：
民事訴訟法第466 條之1 （第1 項、第2 項）：對於第二審判決
上訴，上訴人應委任律師為訴訟代理人。但上訴人或其他法定代
理人具有律師資格者，不在此限。
上訴人之配偶、三親等內之血親、二親等內之姻親，或上訴人為
法人、中央或地方機關時，其所屬專任人員具有律師資格並經法
院認為適當者，亦得為第三審訴訟代理人。
